ACORDAO-COMPLETO-2499421

ACÓRDÃO 2070/2022 ATA 13/2022 - SEGUNDA CÂMARA

VISTOS, relatados e discutidos estes autos de aposentadoria deferida pela Universidade Federal de Santa Maria em favor de Elita Ana Faccin;
ACORDAM os Ministros do Tribunal de Contas da União, reunidos em Sessão da 2ª Câmara, nos termos do art. 71, III e IX, da Constituição de 1988, dos arts. 1º, V, 39, II, e 45 da Lei n.º 8.443, de 1992, e dos arts. 260, § 1º, e 262, § 2º, do RITCU, ante as razões expostas pelo Relator, em: 
9.1. assinalar a ilegalidade do ato inicial de aposentadoria em favor de Elita Ana Faccin (à Peça 11 sob o n.º 7138/2018) , negando-lhe o respectivo registro, diante do indevido pagamento da rubrica em "82375 VB.COMP.ART.15 L11091/05 AP" sob o valor de R$ 46,60 ante a ausência da necessária absorção dessa parcela, nos termos dos §§ 2º e 3º do art. 15 da Lei n.º 11.091, de 2005, além do indevido pagamento de anuênios sob o patamar de 8,08%, a despeito de o respectivo substrato material permitir, aí, apenas a percepção de 8%;
9.2. dispensar o ressarcimento das quantias percebidas indevidamente, mas de boa-fé, em consonância com a Súmula n.º 106 do TCU; 
9.3. determinar que, no prazo de 15 (quinze) dias contados da ciência desta deliberação, a Universidade Federal de Santa Maria adote as seguintes medidas: 
9.3.1. faça cessar os pagamentos decorrentes do ato ora considerado ilegal pelo item 9.1 deste Acórdão, sob pena de responsabilidade solidária da autoridade administrativa omissa, nos termos do art. 71, IX, da Constituição de 1988 e do art.¿262, caput, do RITCU; 
9.3.2. promova a correção sobre os indevidos pagamentos identificados na ficha financeira de Elita Ana Faccin pela rubrica como "82375 VB.COMP.ART.15 L11091/05 AP" sob o valor de R$ 40,60, não tendo ela sido reduzida para o correto valor como previsto no art. 15 da Lei n.º 11.091, de 2005, além da indevida percepção de anuênios em 8,08%,;
9.3.3. reavalie e, se for o caso, promova a efetiva alteração da parcela inerente à incorporação de "quintos ou décimos" de função originalmente concedida diante da eventual necessidade de absorção dessa parcela pelas subsequentes modificações legais produzidas sobre a estrutura remuneratória da correspondente carreira, em sintonia, assim, com a deliberação proferida pelo Supremo Tribunal Federal no bojo do RE 638.115 durante a Sessão de 18/12/2019; devendo se manifestar anual e conclusivamente sobre o cumprimento, ou não, desse item do acórdão em item específico no seu Relatório de Gestão em cada exercício financeiro;
9.3.4. promova a efetiva implementação das futuras absorções da parcela inerente à incorporação de "quintos ou décimos" de função em face das supervenientes modificações legais produzidas sobre a estrutura remuneratória da correspondente carreira, em observância, então, à deliberação proferida pelo Supremo Tribunal Federal no bojo do RE 638.115 durante a Sessão de 18/12/2019; devendo se manifestar anual e conclusivamente sobre o cumprimento, ou não, desse item do acórdão em item específico no seu Relatório de Gestão em cada exercício financeiro;
9.3.5. encaminhe a este Tribunal, nos termos do art. 262, § 2º, do Regimento Interno do TCU, o novo ato de concessão da aludida aposentadoria, sem as ilegalidades indicadas nesta deliberação pelo indevido pagamento da rubrica em "82375 VB.COMP.ART.15 L11091/05 AP" sob o valor de R$ 46,60 e pela indevida percepção de anuênios em 8,08%, para ser submetido à apreciação pelo TCU, na forma do art. 260, caput, do Regimento Interno do TCU;
9.3.6. dê ciência do inteiro teor desta deliberação à interessada, alertando-a de que o efeito suspensivo proveniente da eventual interposição de recurso junto ao TCU não a eximirá da devolução dos valores percebidos indevidamente após a notificação, diante do não provimento desse recurso, devendo encaminhar os comprovantes da correspondente notificação ao TCU, com a adicional comprovação sobre o efetivo cumprimento dos itens 9.3.1 e 9.3.2 deste Acórdão, dentro do prazo de 30 (trinta) dias contados da ciência desta deliberação; 
9.4. determinar que o órgão de controle interno junto à Universidade Federal de Santa Maria verifique o efetivo cumprimento dos itens 9.3.3 e 9.3.4 deste Acórdão, devendo se manifestar anual e conclusivamente sobre o aludido cumprimento, ou não, desses itens do acórdão em item específico no seu Relatório de Auditoria de Gestão a partir da análise do correspondente Relatório de Gestão em cada exercício financeiro;
9.5. enviar a cópia do presente Acórdão, com o Relatório e a Proposta de Deliberação, à Universidade Federal de Santa Maria, para ciência e efetivo cumprimento ao item 9.3 deste Acórdão; e
9.6. arquivar o presente processo, sem prejuízo de a unidade técnica promover o monitoramento das determinações proferidas pelo item 9.3 deste Acórdão, representando ao TCU, se necessário.

Aposentadoria deferida pela Universidade Federal de Santa Maria em favor de Elita Ana Faccin.

Segunda Câmara

Universidade Federal de Santa Maria (UFSM).

3. Interessada: Elita Ana Faccin (CPF XXX.990.760-XX).

13.1. Ministros presentes: Bruno Dantas (Presidente), Augusto Nardes e Antonio Anastasia.
13.2. Ministro-Substituto convocado: Marcos Bemquerer Costa.
13.3. Ministro-Substituto presente: André Luís de Carvalho (Relator).

ACORDAO-COMPLETO-2541324

Acórdão de Relação 3356/2022 - Segunda Câmara

Acórdão de Relação

ANDRÉ DE CARVALHO

Trata-se de aposentadoria deferida pela Universidade Federal de Santa Maria em favor de Elita Ana Faccin.
2.	Após a análise final do feito, a Auditora Federal Beatriz Furtado Pereira lançou seu parecer conclusivo à Peça 13, com a anuência, por delegação de competência, do Diretor da Sefip (Peça 14) , nos seguintes termos:
	" (...) EXAME TÉCNICO
	Procedimentos aplicados
3	Os procedimentos para exame, apreciação e registro de atos de pessoal encontram-se estabelecidos na Instrução Normativa TCU 78/2018 e na Resolução TCU 206/2007. Essas normas dispõem que os atos de pessoal disponibilizados por meio do e-Pessoal devem ser submetidos previamente a críticas automatizadas, com base em parâmetros predefinidos.
4	As críticas das informações cadastradas na etapa de coleta do ato foram elaboradas e validadas levando-se em conta as peculiaridades de cada ato. Os itens verificados nessa etapa são inerentes a dados cadastrais, fundamentos legais, mapa de tempo, ficha financeira, assim como eventuais ocorrências de acumulação. Trata-se de verificações abrangentes, minuciosas e precisas e sem a necessidade de ação humana e, portanto, menos suscetível a falhas. As críticas aplicadas estão discriminadas no sistema, no Menu e-Pessoal, opção 'Crítica', que podem ser acessadas mediante concessão de perfil específico a servidores do TCU responsáveis pela análise.
5	Além das críticas automatizadas, há verificação humana adicional no caso de haver alertas do sistema ou informações não formatadas, como esclarecimentos do gestor ou do controle interno.  
6	As críticas também consideram os registros do Sistema Integrado de Administração de Recursos Humanos (Siape) . O Siape disponibiliza informações atualizadas sobre as parcelas que integram os proventos, diferentemente, portanto, do e-Pessoal, que informa as parcelas no momento do registro do ato. 
7	Essa confrontação com o Siape fornece uma visão atual e verdadeira da situação, o que permite descaracterizar irregularidades e inconsistências que, embora constantes do e-Pessoal, já foram corrigidas.
8	As verificações detectadas no ato encontram-se discriminadas na aba de pendências do ato no sistema e-Pessoal, bem como no espelho do ato contemplado por esta instrução.
	Exame das Constatações
9	Ato: 7138/2018 - Inicial - Interessado: ELITA ANA FACCIN - CPF: XXX.990.760-XX
9.1	Parecer do Controle Interno: considerar o ato Legal.
9.2	Constatações e análises: 
9.2.1	Houve o registro de pelo menos uma rubrica com 'Denominação para análise pelo TCU = Vantagem de caráter pessoal (82107 - VPNI ART.62-A LEI 8112/90 - AP (Vantagem de caráter pessoal - VPNI art. 62-A Lei 8.112/90) - R$ 151,67) .
Justificativa do Gestor de Pessoal: Não há. Verificação efetuada no âmbito do TCU.
Análise do Controle Interno:  Não há. Verificação efetuada no âmbito do TCU.
Análise da Equipe Técnica: Legal
	A concessão da vantagem de quintos ou décimos está em consonância com a jurisprudência deste Tribunal e os critérios das Leis 8.911/1994 e 9.624/1998 (os períodos anteriores a 8/4/1998 são suficientes para a incorporação da vantagem de quintos) .
9.2.2	Houve o registro de rubrica com 'Denominação para análise do TCU' = Complemento de soldo, vencimento, subsídio, proventos, etc.
a.	Justificativa do Gestor de Pessoal: Não há. Verificação efetuada no âmbito do TCU.
b.	Análise do Controle Interno:  Não há. Verificação efetuada no âmbito do TCU.
c.	Análise da Equipe Técnica: Ilegal
A rubrica refere-se ao vencimento básico complementar (VBC) instituído pelo artigo 15 da Lei 11.091/2005, estando irregular, pois o seu valor não foi corretamente absorvido.
De acordo com o § 2º do art.15 da Lei 11.091/2005, o valor inicial da rubrica 'VENC.BAS.COMP.ART.15 L11091/05' deve ser igual ao somatório do vencimento básico, da Gratificação Temporária - GT e da Gratificação Específica de Apoio Técnico-Administrativo e Técnico-Marítimo às Instituições Federais de Ensino - GEAT, considerados no mês de dezembro de 2004, subtraindo-se desse resultado o vencimento básico no momento do enquadramento previsto pela mesma lei.
Dados extraídos do Siape indicam que, em dezembro de 2004, seu provento básico, acrescido da GT e da GEAT, era de R$ 1.391,71 (peça 3) .
Em maio de 2005 (mês da implantação dos novos valores fixados pela Lei 11.091/2005) , o vencimento básico do cargo da servidora foi alterado para R$ 1.345,07, mais a parcela relativa ao vencimento básico complementar da Lei 11.091/2005 (VBC) no valor de R$ 46,65, totalizando R$ 1.391,71, o que demonstra a regularidade do valor inicial da rubrica (peça 4) .
Em janeiro de 2006, o vencimento básico passou a R$ 1.528,41 e a rubrica relativa ao vencimento básico complementar foi completamente absorvida (peça 5) .
Em dezembro de 2007, o vencimento básico passou a R$ 1.640,43, com o valor da rubrica de vencimento básico complementar já totalmente absorvida (peça 6) . 
Em abril de 2008, com a edição do 'regulamento específico' (cf. art. 15, § 4º) , deu-se a efetivação do enquadramento por nível de capacitação, previsto no inciso III do art. 26 da Lei, enquadramento esse que encerrou a implantação gradual do plano de carreira e, por força do art. 15, § 3º, da norma, também deveria ensejar a absorção da parcela complementar. E esse também é o entendimento do Tribunal (Acórdão 2069/2017-TCU-Primeira Câmara, de relatoria do Ministro Benjamin Zymler) .
O primeiro acréscimo subsequente, já sem impacto sobre a parcela complementar, apenas ocorreu com a edição da Lei 11.784/2008, cujos efeitos financeiros tiveram início em maio/2008.
Assim, em abril de 2008, o vencimento básico da ex-servidora era de R$ 1.640,43, e o VBC não constava mais do contracheque da inativa (peça 7) .
No entanto, no contracheque de abril/2010, observa-se que a rubrica VBC da Lei 11.091/2005 voltou a ser paga no valor de R$ 46,60, no entanto, já deveria ter sido totalmente absorvida (peça 8) . No contracheque de julho/2021, verifica-se que a rubrica VBC continua a ser paga à inativa no valor de R$ 46,60 (peça 9) .
Essa descrição consta da tabela anexa (peça 10) .
9.2.3	Tempo de serviço público até 08/03/1999 (anuênio) informado na aba 'Mapa de tempo' (8) é menor que o valor da proporção (8,08%) efetivamente paga (Valor pago da rubrica 'Adicional por Tempo de Serviço'/ Valor da rubrica 'Provento Básico/Vencimento básico'.
a.	Justificativa do Gestor de Pessoal: Não há. Verificação efetuada no âmbito do TCU.
b.	Análise do Controle Interno:  Não há. Verificação efetuada no âmbito do TCU.
c.	Análise da Equipe Técnica: Ilegal
	Os anuênios foram calculados no percentual de 8%, considerando-se a soma das rubricas provento básico e vencimento básico complementar (VBC) do art. 15 da Lei 11.091/2005. No entanto, o valor do VBC não foi corretamente absorvido, gerando uma base de cálculo para os anuênios incorreta. Desta forma, está irregular os anuênios, pois estão sendo pagos a maior.
9.3	O quadro resumo de ocorrências e, quando for o caso, o detalhamento da norma legal e da jurisprudência para as inconsistências acima elencadas encontra-se no anexo II dessa instrução. 
9.4	Encaminhamento do ato: 
9.4.1	Considerar ILEGAL e recusar registro do ato inicial de Aposentadoria de ELITA ANA FACCIN do quadro de pessoal do órgão/entidade Universidade Federal de Santa Maria, com base nos arts. 71, inciso III, da Constituição Federal, 1º, inciso V, e 39, inciso II, da Lei 8.443/1992 e 260, § 1º, do Regimento Interno. 
9.4.2	Com fulcro no art. 262, caput, do Regimento Interno deste Tribunal, determinar ao órgão/entidade Universidade Federal de Santa Maria que: 
a.	dê ciência, no prazo de quinze dias, contados da notificação, do inteiro teor desta deliberação à interessada, alertando-a de que o efeito suspensivo proveniente da interposição de eventuais recursos junto ao TCU não a exime da devolução dos valores percebidos indevidamente, caso o recurso não seja provido.
b.	informe o teor do acórdão que vier a ser prolatado, encaminhando ao TCU, no prazo de trinta dias, comprovante da data de ciência pela interessada, nos termos do art. 4º, § 3º, da Resolução TCU 170/2004.
c.	emita novo ato, livre da irregularidade ora apontada, em substituição ao ato de Aposentadoria de ELITA ANA FACCIN, submetendo-o à nova apreciação por este Tribunal, na forma do artigo 260, caput, também do Regimento.
d.	dispense a devolução dos valores indevidamente recebidos de boa-fé até a data da ciência do órgão/entidade Universidade Federal de Santa Maria, do acórdão que vier a ser proferido, com base no Enunciado 106 da Súmula da Jurisprudência do TCU.
e.	faça cessar todo e qualquer pagamento relativo ao ato impugnado de ELITA ANA FACCIN, no prazo máximo de quinze dias, contados da ciência da decisão deste Tribunal, sob pena de ressarcimento das quantias pagas após essa data pelo responsável.
	CONCLUSÃO
10	A abrangência e a profundidade das verificações levadas a efeito fundamentam convicção de que o ato inicial 7138/2018 pode ser apreciado pela ilegalidade, em razão das irregularidades apontadas no item Exame das Constatações desta instrução, que representam afronta à legislação e à jurisprudência de referência.
11	O aludido ato deu entrada neste Tribunal há menos de cinco anos, não sendo aplicável, portanto, o procedimento de contraditório e ampla defesa determinado pelo Acórdão 587/2011-TCU-Plenário.
	PROPOSTA DE ENCAMINHAMENTO
12	Ante o exposto, com fundamento no art. 71, inciso III, da Constituição Federal, no art. 1º, inciso V, e art. 39, incisos I e II, da Lei 8.443/1992, no art. 260 do Regimento Interno do Tribunal de Contas da União, propõe-se: 
12.1	Considerar ILEGAL e recusar registro do ato inicial de Aposentadoria de ELITA ANA FACCIN do quadro de pessoal do órgão/entidade Universidade Federal de Santa Maria, com base nos arts. 71, inciso III, da Constituição Federal, 1º, inciso V, e 39, inciso II, da Lei 8.443/1992 e 260, § 1º, do Regimento Interno.
12.2	Com fulcro no art. 262, caput, do Regimento Interno deste Tribunal, determinar ao órgão/entidade Universidade Federal de Santa Maria que: 
12.2.1	informe o teor do acórdão que vier a ser prolatado, encaminhando ao TCU, no prazo de trinta dias, comprovante da data de ciência pela interessada, nos termos do art. 4º, § 3º, da Resolução TCU 170/2004.
12.2.2	dispense a devolução dos valores indevidamente recebidos de boa-fé até a data da ciência do órgão/entidade Universidade Federal de Santa Maria, do acórdão que vier a ser proferido, com base no Enunciado 106 da Súmula da Jurisprudência do TCU.
12.2.3	dê ciência, no prazo de quinze dias, contados da notificação, do inteiro teor desta deliberação à interessada, alertando-a de que o efeito suspensivo proveniente da interposição de eventuais recursos junto ao TCU não a exime da devolução dos valores percebidos indevidamente, caso o recurso não seja provido.
12.2.4	faça cessar todo e qualquer pagamento relativo ao ato impugnado de ELITA ANA FACCIN, no prazo máximo de quinze dias, contados da ciência da decisão deste Tribunal, sob pena de ressarcimento das quantias pagas após essa data pelo responsável.
12.2.5	emita novo ato, livre da irregularidade ora apontada, em substituição ao ato de Aposentadoria de ELITA ANA FACCIN, submetendo-o à nova apreciação por este Tribunal, na forma do artigo 260, caput, também do Regimento."
3.	Enfim, por intermédio do Exmo. Sr. Procurador Marinus Eduardo De Vries Marsico, o MPTCU anuiu, em cota singela (Peça 15) , à referida proposta da unidade técnica.
É o Relatório.

não há.

Procurador Marinus Eduardo De Vries Marsico.

APOSENTADORIA. AUSÊNCIA DE ABSORÇÃO DA PARCELA REMUNERATÓRIA TEMPORÁRIA DECORRENTE DA LEI N.º 11.091, DE 2005. INDEVIDO PAGAMENTO DE ANUÊNIOS. ILEGALIDADE E NEGATIVA DE REGISTRO. DETERMINAÇÕES.

APOSENTADORIA (APOS)

Secretaria de Fiscalização de Integridade de Atos e Pagamentos de Pessoal e de Benefícios Sociais (Sefip).

Trata-se de aposentadoria deferida pela Universidade Federal de Santa Maria sob as seguintes condições:
	Peça
	Número de Controle
	Interessada
	Data de Nascimento
	Tipo de Ato e de Aposentadoria
	Vigência
	Enviado 
ao TCU

	11
	7138/2018
	Elita Ana Faccin
	19/11/1962
	Inicial - Aposentadoria Voluntária
	1°/2/2018
	18/6/2018

2.	Como visto, a referida aposentadoria seria voluntária com os proventos integrais calculados pela última remuneração do correspondente cargo, nos termos do art. 3º da EC n.º 47, de 2005.
3.	A Sefip detectou, contudo, o indevido pagamento da rubrica como "82375 VB.COMP.ART.15 L11091/05 AP" sob o valor de R$ 46,60 ante a ausência da necessária absorção dessa parcela, nos termos dos §§ 2º e 3º do art. 15 da Lei n.º 11.091, de 2005, além do indevido pagamento de anuênios, sem prejuízo da adequada concessão da vantagem como "quintos ou décimos" de função transformada em Vantagem Pessoal Nominalmente Identificada (VPNI) pelo art.¿62-A da Lei n.º 8.112, de 1990.
4.	Por esse prisma, após a análise final do feito, a Sefip pugnou pela ilegalidade do aludido ato de aposentadoria; tendo o MPTCU anuído a essa proposta.  
5.	O TCU pode incorporar o parecer da Sefip a estas razões de decidir. 
6.	Ao discorrer sobre o aludido ato, a Sefip noticiou que, a partir dos dados extraídos do Siape em dezembro de 2004, os proventos básicos da interessada, com o acréscimo da Gratificação Temporária (GT) e da Gratificação Específica de Apoio Técnico-Administrativo e Técnico-Marítimo às Instituições Federais de Ensino (GEAT) , estariam em R$ 1.391,71 (Peça 3) , tendo salientando que, em maio de 2005 (mês da implantação dos novos valores fixados pela Lei n.º 11.091, de 2005) , o vencimento básico do cargo então exercido pela interessada foi alterado para R$ 1.345,07, com o acréscimo da parcela de vencimento básico complementar (VBC) sob o valor de R$ 46,65, totalizando o montante aí de R$ 1.391,71, e isso tenderia a demonstrar a eventual legalidade do valor inicial para a rubrica (Peça 4) .
7.	Ocorre que, em abril de 2008, o vencimento básico estaria em R$ 1.640,43 com o VBC já absorvido (Peça 7) , mas, posteriormente, o VBC voltou a ser pago sob o valor de R$ 46,60, como indicado na respectiva ficha financeira (Peça 9) a partir da data-base para abril de 2010 (Peças 8 e 10) , e, desse modo, sobressairia a ilegalidade no pagamento da aludida parcela.
8.	Bem se sabe, por outro ângulo, que o pagamento da correspondente vantagem como "82375 VB.COMP.ART.15 L11091/05 AP" deveria ter sido temporário, pois ela teria sido implantada apenas para evitar o momentâneo decesso remuneratório em face do advento da Lei n.º 11.091, de 2005, de tal sorte que os subjacentes valores deveriam ter sido absorvidos pelos supervenientes acréscimos nos padrões de vencimento.
9.	Eis que o referido art. 15, §§ 2º e 3º, da aludida Lei n.º 11.091, de 2005, teria determinado a gradual aplicação dos novos padrões de vencimento com vistas à absorção do eventual saldo complementar subsistente para a referida parcela sob a proporção do aumento verificado no novo vencimento básico; tendo a exigência dessa absorção sido, contudo, pontualmente afastada pelo art. 13 da Lei n.º 11.784, de 2008, e pelo art. 43 da Lei n.º 12.772, de 2012, para, com isso, subsistir a suscitada absorção sobre a parcela complementar pela original aplicação da tabela descrita no Anexo I-B da Lei n.º 11.091, de 2005.
10.	Ao discorrer, por seu turno, sobre a indevida percepção de anuênios, a unidade técnica destacou que, como informado na aba de "Mapa de tempo", o tempo de serviço público, até 8/3/1999, seria de 8 anos completos (Peça 10) , ao passo que a proporção efetiva e indevidamente percebida estaria em 8,08% a partir do cálculo do valor pago na rubrica como "Adicional por Tempo de Serviço" sobre o valor da rubrica como "Provento Básico/Vencimento básico".
11. 	A Sefip anotou nesse ponto, ainda, que os anuênios teriam sido calculados sob o patamar de 8% a partir da soma das rubricas em proventos básicos e em vencimento básico complementar (VBC) previsto no art. 15 da Lei n.º 11.091, de 2005, tendo ressaltado, no entanto, que o valor do VBC não teria sido corretamente absorvido, e isso teria resultado na incorreta base de cálculo para os anuênios, de tal sorte que o correspondente ato padeceria, aí também, de ilegalidade.
12.	Ao discorrer, porém, sobre a vantagem inerente à incorporação de "quintos ou décimos" de função, a Sefip destacou que não teria sido observada a eventual ilegalidade na aludida parcela, já que a percepção de "quintos ou décimos" de função estaria amparada pela jurisprudência do TCU (v.g. Decisão 925/1999 e Acórdãos 731/1003 e 732/2003, do Plenário) e alinhada com o entendimento do STF (v.g. RE 638.115/CE sob a relatoria do Ministro do STF Gilmar Mendes) no sentido de admitir a incorporação ou a atualização da vantagem como "quintos ou décimos" transformada em VPNI pelo art. 62-A da Lei n.º 8.112, de 1990, somente até o dia 8/4/1998, em consonância com o art. 3º, da Lei n.º 9.624, de 1998, mas destacou que subsistiria a ilegalidade pela ausência da necessária absorção das parcelas referentes às perdas em face dos planos econômicos diante dos subsequentes reajustes ou aumentos deferidos em prol da carreira do aludido beneficiário. 
13.	Por conseguinte, a despeito de assinalar a legalidade na previsão de "quintos ou décimos" de função no aludido ato de aposentadoria, o TCU deve determinar que a Universidade Federal de Santa Maria adote as seguintes medidas: 
	(a) reavalie e, se for o caso, promova a efetiva alteração da parcela inerente à incorporação de "quintos ou décimos" de função originalmente concedida diante da eventual necessidade de absorção dessa parcela pelas subsequentes modificações legais produzidas sobre a estrutura remuneratória da correspondente carreira, em sintonia, assim, com a deliberação proferida pelo Supremo Tribunal Federal no bojo do RE 638.115 durante a Sessão de 18/12/2019; devendo se manifestar anual e conclusivamente sobre o cumprimento, ou não, desse item do acórdão em item específico no seu Relatório de Gestão em cada exercício financeiro;¿e 
	(b) promova a efetiva implementação das futuras absorções da parcela inerente à incorporação de "quintos ou décimos" de função em face das supervenientes modificações legais produzidas sobre a estrutura remuneratória da correspondente carreira, em observância, então, à deliberação proferida pelo Supremo Tribunal Federal no bojo do RE 638.115 durante a Sessão de 18/12/2019; devendo se manifestar anual e conclusivamente sobre o cumprimento, ou não, desse item do acórdão em item específico no seu Relatório de Gestão em cada exercício financeiro. 
14.	O TCU deve, ainda, determinar que o órgão de controle interno junto à Universidade Federal de Santa Maria se manifeste anual e conclusivamente sobre o referido cumprimento, ou não, das aludidas medidas em item específico no seu Relatório de Auditoria de Gestão a partir da análise do Relatório de Gestão em cada exercício financeiro.
15. 	Diante, enfim, da entrada do aludido ato de aposentadoria no TCU há menos de 5 anos, não seria necessária a prévia oitiva da respectiva interessada, estando esse entendimento em plena consonância com a jurisprudência do STF (v.g.: MS-25.116 e MS-25.403) e com a exceção prevista na Súmula Vinculante n.º 3 do STF, além de estar em sintonia com a jurisprudência do TCU (v.g.: Acórdão 587/2011-TCU-Plenário, entre outros) .
16. 	O TCU deve assinalar a ilegalidade, portanto, do aludido ato de aposentadoria para lhe negar o respectivo registro, deixando, todavia, de determinar a imediata cessação dos pagamentos inerentes aos "quintos ou décimos" de função em respeito à decisão prolatada pelo STF no bojo do RE 638.115-CE, sem prejuízo de proferir as anunciadas determinações corretivas. 
Ante o exposto, pugno pela prolação do Acórdão ora submetido a este Colegiado.
TCU, Sala das Sessões, em 3 de maio de 2022.
Ministro-Substituto ANDRÉ LUÍS DE CARVALHO 
Relator